---
title: "TP3 - Exercice 2"
author: "EXPUESTO Ewen, AUBERTIN Candice"
date: "20 octobre 2025"
output: 
    pdf_document:
        toc: false
        number_sections: true
---

L'objectif est de prédire si la quantité d'électricité générée (Total) est inférieure ou supérieure à la médiane, en utilisant un modèle de régression logistique sparse (LASSO).

# Traitement des données

## Importation des données

```{r}
rm(list = ls())
graphics.off()
```

```{r}
library(glmnet)
tab <- read.csv(file = "Mexico_data.csv", header = TRUE, sep = ",")
```

## D'une description continue à une classification

On ajoute la variable y qui correspond à Total transformée en 1 ou 0 selon si la consommation d'électricité est supérieure ou inférieure à la médiane.
Dans le tableau x des prédicteurs, on enlève la colonne "Total" ainsi que la colonne "TOY" (Time of Year) et la colonne "X0" qui correspond à la date DD-MM-YYYY.
```{r}
median_total <- median(tab$Total)
y <- as.numeric(tab$Total > median_total)
tab$y <- y
x <- as.matrix(tab[, -which(names(tab) %in% c("Total", "TOY", "y", "X0"))])
```

Affichage des 10 premières lignes de tab, x et y :
```{r}
head(tab, 10)
head(x, 10)
head(y, 10)
```

## Scatterplot

Scatterplot matrix des variables étudiées :
```{r}
vars_pairs <- tab[, -c(1, which(names(tab) %in% c("Total", "TOY", "X0")))]

colors <- ifelse(tab$y == 1, "red", "blue")
pairs(vars_pairs, pch = 21, bg = colors)
```

# Modèle logistique
Ajustement du modèle logistique :
```{r}
res <- glm(y ~ . - TOY - X0 - Total, data = tab, family = binomial)
summary(res)
```

## Résultats du modèle logistique
Récupère les coefficients du modèle logistique et les trie par ordre d'importance :
```{r}
coeffs_data <- res$coefficients
coeffs_data <- coeffs_data[names(coeffs_data) != "(Intercept)"]

coeff_pos <- coeffs_data[coeffs_data > 0]
coeff_neg <- coeffs_data[coeffs_data < 0]

coeff_pos_sorted <- sort(coeff_pos)
coeff_neg_sorted <- sort(coeff_neg, decreasing = TRUE)
```

Importance des coefficients positifs :
```{r}
coeff_pos_sorted
```

Importance des coefficients négatifs :
```{r}
coeff_neg_sorted
```

## Performances du modèle logistique
On peut maintenant prédire les résultats avec la focntion `predict.glm`. `pred_link` et `pred_resp` représentent la prédiction du modèle à partir des mêmes données d'entraînement :
```{r}
pred_link <- predict.glm(res, type = "link")
pred_resp <- predict.glm(res, type = "response")
```

En utilisant "link", le modèle logistique travaille linéairement (sur $]-\infty,+\infty[$) tandis qu'avec "response" il travaille avec une approche probabiliste (résultat sur $[0,1]$).

### Graphe des classes
Graphe d'un modèle logistique superposé aux données classées en TN/TF/FP/FN :
```{r}
# Convert probabilities to predicted class
# with 0 being below the median and 1 above
pred_class <- ifelse(pred_resp >= 0.5, 1, 0)

point_colors <- ifelse(
  pred_class == y,
  "green", # True positives / True negatives
  "orange" # False positives / False negatives
)


plot(
  y + runif(length(y), -0.02, 0.02),
  pred_resp,
  xlab = "Actual y",
  ylab = "Predicted probability",
  main = "Predicted vs Actual (Green = TP/TN, Red = FP/FN)",
  col = point_colors,
  pch = 19,
  cex = 0.5
)

x_log <- seq(0, 1, length.out = 200)
y_log <- 1 / (1 + exp(-10 * (x_log - 0.5)))
lines(x_log, y_log, col = "red", lwd = 2)
abline(h = 0.5, col = "blue", lty = 2)
```

### Matrices de confusion

Matrice de confusion :
```{r}
pred_resp <- predict(res, type = "response")
y_pred <- ifelse(pred_resp > 0.5, 1, 0)
cm <- table(Predicted = y_pred, Actual = tab$y)
cm

tp <- cm[2, 2]
tn <- cm[1, 1]
fp <- cm[2, 1]
fn <- cm[1, 2]

accuracy <- (tp + tn) / sum(cm)
false_positive_rate <- fp / sum(cm)
false_negative_rate <- fn / sum(cm)
```

Accuracy (TP + TN) : 
```{r}
accuracy
```

False positive rate :
```{r}
false_positive_rate
```

False negative rate :
```{r}
false_negative_rate
```

### K-fold

Split data into K roughly equal parts (folds) then train on K-1 folds and test on the held-out fold. The accuracy is measured as TP + TN :
```{r}
cv_perf <- function(data, kk = 5) {
  n <- nrow(data)
  folds <- sample(rep(1:kk, length.out = n))
  perf <- numeric(kk)
  for (k in 1:kk) {
    train <- data[folds != k, ]
    test  <- data[folds == k, ]
    fit <- glm(y ~ ., data = train, family = binomial)
    p <- predict(fit, newdata = test, type = "response")
    pred <- ifelse(p >= 0.5, 1, 0) # Convert to 0 and 1
    perf[k] <- mean(pred == test$y)
  }
  perf
}
```

Comparison K = 5 vs K = 10, larger K usually reduces bias of the performance estimate but can increase variance and computation cost :
```{r}
input <- tab[, -c(1, which(names(tab) %in% c("Total", "TOY", "X0")))]
acc5  <- cv_perf(input, kk = 5)
acc10 <- cv_perf(input, kk = 10)
```

K = 5 accuracies (TP + TN) : 
```{r}
acc5
```

K = 10 accuracies (TP + TN) : 
```{r}
acc10
```

The boxplot of those K values shows central tendency, spread and outliers thus giving an idea of variability and stability of the estimator :
```{r}
boxplot(acc5, acc10, names = c("K = 5", "K = 10"),
        ylab = "Accuracy", main = "K-fold accuracies")
points(1:2, c(mean(acc5), mean(acc10)), col = c("red", "blue"), pch = 19)
legend("bottomleft", legend = c(paste0("mean K = 5 :", round(mean(acc5), 3)),
                                paste0("mean K = 10 :", round(mean(acc10), 3))),
       pch = 19, col = c("red", "blue"))
```
Ainsi il y a une plus grande variabilité pour un plus grand nombre de folds comme prévu avec toutefois une précision de la prédicion à peine mieux.

# Sélection d'un autre modèle ?
## Régression logistique Forward

```{r}
resfor <- step(res, direction = "forward")
resfor
```

## Régression logistique Backward
```{r}
resback <- step(res, direction = "backward")
resback
```

## Régression logistique Stepwise
```{r}
resstep <- step(res, direction = "both")
resstep
```

## Regression logistique RIDGE

Découpage des données en deux groupes et détermination du modèle RIDGE :
```{r}
split <- sample(c(TRUE, FALSE), nrow(tab), replace = TRUE, prob = c(0.8, 0.2))
train_tab <- tab[split, ]
test_tab <- tab[!split, ]

x_train <- as.matrix(train_tab[, -c(1, which(names(tab) %in%
                                               c("Total", "TOY", "X0", "y")))])
x_train_s <- scale(x_train)
y_train <- as.numeric(train_tab$y)
y_train_matrix <- matrix(y_train, length(y_train), 1)

rm <- glmnet(x_train_s, y_train_matrix, alpha = 0, family = "binomial")
plot(rm, xvar = "lambda", label = TRUE)
```

Détermination du $\lambda$ optimal par deux méthodes avec le modèle RIDGE :
```{r}
cv_ridge <- cv.glmnet(
  x_train_s,
  y_train_matrix,
  alpha = 0,
  family = "binomial",
  grouped = FALSE,
  n_folds = 10
)
cv_ridge$lambda.min
cv_ridge$lambda.1se
```

Affichage du modèle RIDGE :
```{r}
plot(cv_ridge)
abline(v = -log(cv_ridge$lambda.min), col = "blue")
abline(v = -log(cv_ridge$lambda.1se), col = "#00b7ff")
```

Modèles RIDGE avec le $\lambda$ optimal :
```{r}
ridge_min <- glmnet(
  x_train_s,
  y_train_matrix,
  alpha = 0,
  family = "binomial",
  lambda = cv_ridge$lambda.min
)
plot(ridge_min, xvar = "lambda", label = TRUE)

ridge_1se <- glmnet(
  x_train_s,
  y_train_matrix,
  alpha = 0,
  family = "binomial",
  lambda = cv_ridge$lambda.1se
)
plot(ridge_1se, xvar = "lambda", label = TRUE)
```

Calcul des variables les plus importantes pour le minimum :
```{r}
coef_ridge_min <- coef(ridge_min, s = cv_ridge$lambda.min)
coef_ridge_min_vec <- as.numeric(coef_ridge_min)
names(coef_ridge_min_vec) <- rownames(coef_ridge_min)
important_vars_ridge_min <- sort(abs(coef_ridge_min_vec), decreasing = TRUE)
head(important_vars_ridge_min, 5)
```

Détermination des variables les plus importantes pour le 1 standard error :
```{r}
coef_ridge_1se <- coef(ridge_1se, s = cv_ridge$lambda.1se)
coef_ridge_1se_vec <- as.numeric(coef_ridge_1se)
names(coef_ridge_1se_vec) <- rownames(coef_ridge_1se)
important_vars_ridge_1se <- sort(abs(coef_ridge_1se_vec), decreasing = TRUE)
head(important_vars_ridge_1se, 5)
```

Conclusion : les variables les plus importantes sont Holidays, DOW, T2M, T2Mmin. On obtient le même résultat avec les deux $\lambda$ optimaux avec seul un ordre différent.

## Régression logistique LASSO
```{r}
lam <- glmnet(x_train, y_train, alpha = 1, family = "binomial")
plot(lam, xvar = "lambda", label = TRUE)
```

```{r}
cv_lasso <- cv.glmnet(
  x_train,
  y_train,
  alpha = 1,
  family = "binomial",
  grouped = FALSE
)
```

Affichage du meilleur lambda :
```{r}
cv_lasso$lambda.min
```

Affichage du meilleur lambda 1se :
```{r}
print(cv_lasso$lambda.1se)
```

```{r}
plot(cv_lasso)
```

```{r}
lasso_min <- glmnet(
  x_train,
  y_train,
  alpha = 1,
  family = "binomial",
  lambda = cv_lasso$lambda.min
)

lasso_1se <- glmnet(
  x_train,
  y_train,
  alpha = 1,
  family = "binomial",
  lambda = cv_lasso$lambda.1se
)
```

Impact des coefficients pour $\lambda_{\min}$

```{r}
coef_lasso_min <- coef(lasso_min, s = cv_lasso$lambda.min)
coef_lasso_min_vec <- as.numeric(coef_lasso_min)
names(coef_lasso_min_vec) <- rownames(coef_lasso_min)
important_vars_lasso_min <- sort(abs(coef_lasso_min_vec), decreasing = TRUE)
head(important_vars_lasso_min, 10)

```

Impact des coefficients pour $\lambda_{1se}$

```{r}
coef_lasso_1se <- coef(lasso_1se, s = cv_lasso$lambda.1se)
coef_lasso_1se_vec <- as.numeric(coef_lasso_1se)
names(coef_lasso_1se_vec) <- rownames(coef_lasso_1se)
important_vars_lasso_1se <- sort(abs(coef_lasso_1se_vec), decreasing = TRUE)
head(important_vars_lasso_1se, 10)
```